【裁判字號】    97,訴,1537
【裁判日期】    970723
【裁判案由】    違反毒品危害防制條例
【裁判全文】
臺灣彰化地方法院刑事判決              97年度訴字第1537號
公  訴  人  臺灣彰化地方法院檢察署檢察官
被      告  甲○○
上列被告因違反毒品危害防制條例案件，經檢察官提起公訴（97
年度毒偵字第1460號、第1635號、第1760號），本院合議庭裁定
由受命法官獨任進行簡式審判程序，茲判決如下：
    主  文
甲○○施用第一級毒品，累犯，處有期徒刑玖月；又施用第一級
毒品，累犯，處有期徒刑拾月，扣案之第一級毒品海洛因貳包（
分別驗前淨重零點零肆捌貳公克，驗後淨重零點零肆伍公克；
驗前淨重零點零肆壹柒公克，驗後淨重零點零柒柒公克）沒收
銷燬之，注射針筒壹支沒收；又施用第一級毒品，累犯，處有期
徒刑拾月，扣案之塑膠袋壹個、注射針筒壹支均沒收。應執行有
期徒刑貳年貳月，扣案之第一級毒品海洛因貳包（分別驗前淨重
零點零肆捌貳公克，驗後淨重零點零肆伍公克；驗前淨重零點
零肆壹柒公克，驗後淨重零點零柒柒公克）沒收銷燬之，塑膠
袋壹個、注射針筒貳支均沒收。
    犯罪事實
一、甲○○係瘖啞人，曾於民國85年間因搶奪案件，經臺灣高等
    法院臺中分院以89年度上更一字第98號刑事判決判處有期徒
    刑1 年4 月，經上訴由最高法院以89年度臺上字第7048號刑
    事判決駁回上訴確定；復於89年間因施用第1 級毒品案件，
    經本院以89年度訴字第784 號刑事判決判處有期徒刑8 月確
    定，上開2 罪經本院裁定應執行有期徒刑1 年10月確定後，
    經移送執行，於90年11月13日縮短刑期假釋出監並付保護管
    束，復於假釋保護管束期間，於91年間因施用第1 、2 級毒
    品案件，經本院以91年度訴字第754 號、91年度易字第1176
    號，分別判處有期徒刑1 年、5 月確定，並經本院裁定定應
    執行有期徒刑1 年3 月確定，並經撤銷前揭假釋，應執行殘
    刑有期徒刑9 月15日，而接續執行，並於94年8 月2 日因縮
    刑期滿執行完畢；復於95年間因施用第1 級毒品等案件，經
    本院分別以95年度訴字第396 號、95年度訴字第1137號刑事
    判決判處有期徒刑10月、11月確定，並經依中華民國96年罪
    犯減刑條例聲請本院以96年度聲減字第1392號裁定就上揭95
    年度訴字第1137號刑事判決部分減為有期徒刑5 月又15日確
    定，甫於96年10月20日因縮短刑期執行完畢。其前於91年間
    因施用毒品案件，經本院以91年度毒聲字第1606號裁定令入
    戒治處所施以強制戒治，於92年7 月18日強制戒治執行完畢
    釋放。詎其仍不知悔改，明知海洛因業經公告為毒品危害防
    制條例第2 條第2 項第1 款所列管之第1 級毒品，不得非法
    持有、施用，復個別3 次基於施用第1 級毒品海洛因之犯意
    ，於前揭強制戒治執行完畢釋放後5 年內，(一)於97年2 月16
    日晚上10時許，在其位於彰化縣彰化市○○路路旁某公共廁
    所內，將海洛因摻水以注射針筒注入體內之方式，施用第1
    級毒品海洛因1 次，嗣經警方於97年2 月17日通知其至警局
    採尿而查獲，且於97年2 月17日晚上8 時53分採尿送驗後，
    始知上情；(二)於97年3 月27日晚上9 時許，在其位於彰化縣
    彰化市○○路麥當勞速食店廁所內，將海洛因摻水以注射針
    筒注入體內之方式，施用第1 級毒品海洛因1 次。嗣經警方
    於97年3 月28日中午12時20分，在彰化縣和美鎮○○路○段
    328 號前盤查而查獲，並扣得其所有且供於97年3 月27日施
    用海洛因所剩餘之第1 級毒品海洛因2 包（分別驗前淨重0.
    0482公克，驗後淨重0.0453公克；驗前淨重0.0417公克，驗
    後淨重0.0377公克）及其所有供於97年3 月27日施用第1 級
    毒品海洛因所用之注射針筒1 支，且於97年3 月28日下午4
    時50分採尿送驗後，始知上情；(三)於97年4 月9 日晚上某時
    許，在其位於彰化縣彰化市○○路路旁某公共廁所內，將海
    洛因摻水以注射針筒注入體內之方式，施用第1 級毒品海洛
    因1 次。嗣經警方於97年4 月10日上午7 時20分，在彰化縣
    和美鎮○○路245 號三順宮寺廟處臨檢查獲，並扣得其所有
    供於97年4 月9 日施用第1 級毒品海洛因所用之塑膠袋1 個
    及注射針筒1 支，且於97年4 月10日中午12時許採尿送驗後
    ，始知上情。
二、案經彰化縣警察局田中分局、和美分局分別報請臺灣彰化地
    方法院檢察署檢察官偵查起訴。
    理  由
一、本案被告甲○○所犯係死刑、無期徒刑、最輕本刑為3 年以
    上有期徒刑以外之罪，其於準備程序就前揭被訴事實為有罪
    之陳述，經受命法官告知簡式審判程序之旨，並聽取其與公
    訴人之意見後，本院認無不得或不宜改依簡式審判程序進行
    之處，爰依刑事訴訟法第273 條之1 第1 項、第284 條之1
    ，裁定本案由受命法官獨任進行簡式審判程序，合先敘明。
二、訊據被告對其於上揭時、地，分別施用第1 級毒品海洛因各
    3 次之事實，於本院審理時坦承不諱（參見本院97年7 月9
    日審判筆錄），且有扣案粉末2 包（分別驗前淨重0.0482公
    克，驗後淨重0.0453公克；驗前淨重0.0417公克，驗後淨重
    0.0377公克），經送驗後係第1 級毒品海洛因，此有行政院
    衛生署草屯療養院97年6 月16日草寮鑑字第0970005173號鑑
    定書1 紙（參見本院卷宗）附卷可參；而該2 包海洛因係被
    告於犯罪事實欄一(二)所示之施用海洛因後所剩餘，至扣案之
    注射針筒2 支，亦分別係被告所有供其於犯罪事實欄一(二)(三)
    所示施用第1 級毒品海洛因所用之物，另扣案之塑膠袋1 個
    ，則係被告所有供其於犯罪事實欄一(三)所示施用第1 級毒品
    海洛因所用之物，業經被告於本院審理中陳述明確。另查：
  (一)被告係分別於97年2 月17日晚上8 時53分、97年3 月28日下
    午4 時50分、97年4 月10日中午12時許，經警方採集被告尿
    液送驗結果，均呈嗎啡陽性反應，此有詮昕科技股份有限公
    司（下稱詮昕公司）97年3 月6 日報告編號00000000號濫用
    藥物尿液檢驗報告及應受尿液採驗人尿液檢體採集送驗紀錄
    表各1 份（參見臺灣彰化地方法院檢察署97年度毒偵字第17
    60號偵查卷宗第7 頁、第8 頁）；詮昕公司97年4 月11日報
    告編號00000000號濫用藥物尿液檢驗報告及委託檢驗尿液代
    號與真實姓名對照認證單各1 份（參見臺灣彰化地方法院檢
    察署97年度毒偵字第1460號偵查卷宗第7 頁、第49頁）；詮
    昕公司97年4 月28日報告編號00000000號濫用藥物尿液檢驗
    報告及委託檢驗尿液代號與真實姓名對照認證單各1 份（參
    見臺灣彰化地方法院檢察署97年度毒偵字第1635號偵查卷宗
    第12頁、第34頁）附卷可稽，足見被告確有施用第1 級毒品
    海洛因之事實，應可認定。
  (二)按海洛因施用入人體後水解還原成嗎啡，再循嗎啡之代謝方
    式排出體外，業據行政院衛生署藥物食品檢驗局73藥檢壹字
    第030221號函說明綦詳，且依醫學臨床實驗及根據英國藥學
    會出版Isolation and Indentification of Drugs一書第2
    版載明：口服或注射海洛因後可快速吸收，並於血液中迅速
    代謝成6 —乙醯嗎啡，然後轉變成嗎啡；再毒品施用後於尿
    液、血液中可檢出之最大時限，與施用劑量、施用頻率、施
    用方式、施用者飲水量之多寡、個人體質、檢體收集時間點
    及所用檢測方法之靈敏度等因素有關，因個案而異，一般於
    尿液中可檢出之最大時限，古柯鹼為施用後1 至4 天、海洛
    因為2 至4 天、嗎啡為2 至4 天、大麻為1 至10天、安非他
    命為1 至4 天、甲基安非他命為1 至5 天、MDMA為1 至4 天
    、MDA 為1 至4 天、Ketamine為2 至4 天等語，業經行政院
    衛生署管制藥品管理局92年7 月23日管檢字第0920005609號
    函載明明確。是依上開說明，佐以被告前揭尿液檢驗報告，
    被告自白於前揭時間，分別有施用第1 級毒品海洛因各1 次
    ，共計3次等語，核與前揭事證相符，應堪採信。
  (三)另犯毒品危害防制條例第10條施用第1 級毒品之罪者，檢察
    官應先聲請法院裁定將被告令送勒戒處所觀察、勒戒，經觀
    察、勒戒後，認有繼續施用毒品傾向者，應由檢察官裁定聲
    請法院裁定令入戒治處所施以強制戒治，且經強制戒治執行
    完畢釋放後，5 年內再犯第10條之罪，檢察官應依一般刑事
    訴訟程序予以起訴論罪科刑，此觀諸毒品危害防制條例第20
    條第1 項、第2 項、第23條第2 項前段規定自明。經查，被
    告前於91年間因施用毒品案件，經本院以91年度毒聲字第16
    06號裁定令入戒治處所施以強制戒治，於92年7 月18日強制
    戒治執行完畢釋放等情之事實，此有臺灣高等法院被告前案
    紀錄表、臺灣彰化地方法院檢察署刑案資料查註紀錄表各1
    份附卷可參。被告前既曾因施用毒品案件，經強制戒治後，
    復於前開強制戒治執行完畢釋放後5 年內，分別再犯本案施
    用第1 級毒品罪，依毒品危害防制條例第23條第2 項之規定
    ，均屬應依法論罪科刑之行為，依前開說明，本案被告上開
    所為，均係於92年7 月18日強制戒治執行完畢釋放後5 年內
    ，分別再犯毒品危害防制條例第10條第1 項施用第1 級毒品
    罪，本案事證明確，被告上開犯行，均應堪認定。
三、按海洛因為毒品危害防制條例第2 條第2 項第1 款所明定之
    第1 級毒品。核被告所為，均係犯同條例第10條第1 項之施
    用第1 級毒品罪。被告各持有第1 級毒品進而施用，持有之
    低度行為各為施用之高度行為所吸收，均不另論持有毒品之
    罪。被告所犯上開3 罪，犯意各別，行為互異，應分論併罰
    。另查，被告曾於85年間因搶奪案件，經臺灣高等法院臺中
    分院以89年度上更一字第98號刑事判決判處有期徒刑1 年4
    月，經上訴由最高法院以89年度臺上字第7048號刑事判決駁
    回上訴確定；復於89年間因施用第1 級毒品案件，經本院以
    89年度訴字第784 號刑事判決判處有期徒刑8 月確定，上開
    2 罪經本院裁定應執行有期徒刑1 年10月確定後，經移送執
    行，於90年11月13日縮短刑期假釋出監並付保護管束，復於
    假釋保護管束期間，於91年間因施用第1 、2 級毒品案件，
    經本院以91年度訴字第754 號、91年度易字第1176 號 ，分
    別判處有期徒刑1 年、5 月確定，並經本院裁定定應執行有
    期徒刑1 年3 月確定，並經撤銷前揭假釋，應執行殘刑有期
    徒刑9 月15日，而接續執行，並於94年8 月2 日因縮刑期滿
    執行完畢；復於95年間因施用第1 級毒品等案件，經本院分
    別以95年度訴字第396 號、95年度訴字第1137號刑事判決判
    處有期徒刑10月、11月確定，並經依中華民國96年罪犯減刑
    條例聲請本院以96年度聲減字第1392號裁定就上揭95年度訴
    字第1137號刑事判決部分減為有期徒刑5 月又15日確定，甫
    於96年10月20日因縮短刑期執行完畢等情，此有臺灣高等法
    院被告前案紀錄表、臺灣彰化地方法院檢察署刑案資料查註
    紀錄表各1 份存卷可考，其於5 年內故意再犯本案有期徒刑
    以上之3 罪，均應依刑法第47條第1 項之規定，論以累犯，
    並各加重其刑。爰審酌被告係瘖啞人，此有中華民國身心障
    礙手冊影本1 份（參見臺灣彰化地方法院檢察署97年度毒偵
    字第1460號偵查卷宗第21頁）附卷可參，前因施用毒品案件
    ，經強制戒治執行完畢釋放後，仍未能徹底戒絕毒品，復犯
    本案施用毒品罪，顯見其無戒毒悔改之意，當無依刑法第20
    條之規定減輕其刑之必要，惟念其施用毒品乃自戕一己之身
    體健康，尚未對他人造成危害，犯後已坦承犯行，態度良好
    等一切情狀，各量處如主文所示之刑，並定其應執行之刑。
四、又毒品危害防制條例第18條第1項前段之規定，乃刑法第38
    條第1項第1款之特別規定，此所稱查獲之毒品，係指有罪判
    決書於事實欄內，已經認定為被告有罪事實之毒品，即足當
    之，不以仍屬於被告所有者為限（最高法院92年度臺非字第
    297 號裁判要旨參照）。經查：
  (一)扣案之粉末2 包（分別驗前淨重0.0482公克，驗後淨重0.04
    53公克；驗前淨重0.0417公克，驗後淨重0.0377公克），經
    送驗後均係第1 級毒品海洛因，且係被告於犯罪事實欄一(二)
    所示之施用海洛因後所剩餘，均已如前述，且該包裝海洛因
    之塑膠袋均會有極微量海洛因殘留，業已無法與毒品析離，
    業已無法與毒品析離，亦經法務部調查局以93年3 月19日調
    科壹字第09300113060 號函釋明確，均屬違禁物，不問是否
    屬於犯人所有與否，依毒品危害防制條例第18條第1 項前段
    規定，併予宣告沒收銷燬之。又鑑定耗損之毒品，既已滅失
    ，即無庸併予宣告沒收銷燬，附此敘明。
  (二)另扣案之注射針筒2 支均係被告所有，且分別供其於犯罪事
    實欄一(二)(三)所示之施用第1 級毒品海洛因所用之物，業經被
    告於本院審理中供明在卷，業如前述，爰依刑法第38條第1
    項第2 款之規定，併予宣告沒收。
  (三)至扣案之塑膠袋1 個係被告所有，且供其於犯罪事實欄一(三)
    所示之施用第1 級毒品海洛因所用之物，業經被告於本院審
    理中供明在卷，業如前述，亦依刑法第38條第1 項第2 款之
    規定，併予宣告沒收。
據上論斷，應依刑事訴訟法第273 條之1 第1 項、第299 條第1
項前段，毒品危害防制條例第10條第1 項、第18條第1 項前段，
刑法第11條、第47條第1 項、第38條第1 項第2 款、第51條第5
款，判決如主文。
本案經檢察官吳芙如到庭執行職務。
中    華    民    國    97    年    7     月    23    日
                  刑事第八庭      法  官  唐中興
以上正本證明與原本無異。
如不服本判決，應於判決送達後10日內，向本院提出上訴書狀，
上訴書狀應「敘述具體上訴理由」，並按他造當事人之人數附繕
本。「切勿逕送上級法院」。
中    華    民    國    97    年    7     月    24    日
                                  書記官  吳政
【附錄本案判決論罪科刑法條全文】：
毒品危害防制條例第10條
施用第1級毒品者，處6月以上5年以下有期徒刑。
施用第2級毒品者，處3年以下有期徒刑。


司法院資訊處製作；財團法人民間司法改革基金會備份。
